最高法院刑事判決　　　　　　　　　　　　　　　九十一年度台上字第六一四四號
　　上　訴　人　益世營造廠股份有限公司
　　代　表　人　朱正義
　　被　　　告　甲○○
右上訴人因自訴被告偽造文書案件，不服台灣高等法院中華民國八十九年一月十四日
第二審更審判決（八十八年度上更(一)字第三八六號，自訴案號：台灣台北地方法院八
十五年度自字第三一二號），提起上訴，本院判決如左：
    主  文
上訴駁回。
    理  由
按刑事訴訟法第三百七十七條規定，上訴於第三審法院，非以判決違背法令為理由，
不得為之。是提起第三審上訴，應以原判決違背法令為理由，係屬法定要件。如果上
訴理由狀並未依據卷內訴訟資料，具體指摘原判決不適用何種法則或如何適用不當，
或所指摘原判決違法情事，顯與法律規定得為第三審上訴理由之違法情形，不相適合
時，均應認其上訴為違背法律上之程式，予以駁回。本件上訴人益世營造廠股份有限
公司（代表人朱正義）自訴意旨略稱：謝金花（業經原審判決無罪確定）係聖志企業
有限公司（下稱聖志公司）負責人，命其僱用之高姓女子與被告甲○○於民國八十三
年七月十九日訂立契約，被告未經同意竟將自訴人交付用以請領工程款之公司印章及
負責人印章予以盜蓋，偽造自訴人與聖志公司簽訂工程承攬合約書，使自訴人遭台灣
高等法院判決應給付聖志公司工程款一百七十五萬三千四百七十元。認被告涉有刑法
第二百十條、第二百十六條及第二百十七條第二項之偽造文書罪嫌。經原審更審結果
，仍認無積極證據證明被告有自訴人所指之犯行，因而維持第一審諭知被告無罪之判
決，駁回上訴人在第二審之上訴。上訴人不服，提起第三審上訴，其上訴意旨略謂：
上訴人將公司及負責人印章交予被告係供辦理領款之用，不能視為有授權委託，被告
既未能提出上訴人之「授權證明書」，竟擅自持上訴人印章與聖志公司簽訂契約，自
係偽造無疑。上訴人與被告係於八十二年二月二十日簽訂承攬書，原判決無憑無據，
認係事後補簽訂，又將約定按工程款收取百分之四之「營業管理費用」，認係「借牌
費用」，將承攬曲解為借牌，而「民事證明書狀」及「聲明書」均係被告親立蓋印後
提出，原判決竟認非被告之真意，其採證認事均屬違法云云。惟查：原判決以係被告
持上訴人公司及負責人印章向寶固營造股份有限公司承包台灣省菸酒公賣局復興啤酒
廠營建第二階段工程，並按工程進度蓋用上開印章，以上訴人名義之發票請領工程款
，自簽約、施工、領款，上訴人均將印章交予被告，授權被告為之，參以上訴人代表
人亦供稱：只要被告完工，不論被告將工程轉給何人承作等語，如上訴人與被告間係
承攬關係，被告何需以上訴人名義與下游包商簽訂施工契約，且依理應各自負擔盈虧
，何以被告於領得款項後均固定支付上訴人工程款百分之四之營業費用，本件應係被
告向上訴人借牌承包，再以上訴人名義將部分工程轉包予聖志公司施作，上訴人自始
即將公司及負責人印章交付被告，並授權被告使用，被告以之與聖志公司訂立契約，
應在授權範圍內，無偽造可言。至上訴人提出之承攬書，被告辯稱係因聖志公司起訴
請求上訴人給付工程款後，始與上訴人補簽訂，而「民事證明書狀」及「聲明書」，
亦係在上開事件中，其同意上訴人自行刻章繕寫後提出，內容如何並不知曉等語，應
屬可信，自不能為不利於被告之認定。已於理由欄詳加說明，其採證認事，從形式上
觀察，與客觀存在之論理法則及經驗法則等證據法則無違。上訴意旨再執未授權被告
與聖志公司訂立施工契約，上訴人與被告間係承攬關係，有承攬書、「民事證明書狀
」及「聲明書」可證等陳詞，為事實上之爭執，並泛指原判決採證認事違法，無非對
原審採證認事及證據證明力判斷之適法職權行使，及對於原判決已說明之事項，憑個
人意見，漫事指摘，均非合法之第三審上訴理由，應認其上訴為違背法律上之程式，
予以駁回。
據上論結，應依刑事訴訟法第三百九十五條前段，判決如主文。
中      華      民      國    九十一    年      十      月    三十一    日
                              最高法院刑事第十二庭
                                  審判長法官  張  淳  淙
                                        法官  謝  俊  雄
                                        法官  蘇  振  堂
                                        法官  張  春  福
                                        法官  呂  丹  玉
      右正本證明與原本無異
                                              書  記  官
中      華      民      國    九十一    年     十一     月      七      日
